【裁判字號】    95,交上訴,2334
【裁判日期】    951114
【裁判案由】    公共危險
【裁判全文】
臺灣高等法院臺中分院刑事判決      95年度交上訴字第2334號
上  訴  人  臺灣臺中地方法院檢察署檢察官
被      告  乙○○
上列上訴人因被告公共危險案件，不服臺灣臺中地方法院95年度
交訴字第95號 ，中華民國95年7月25日第一審判決（起訴案號：
臺灣臺中地方法院檢察署95年度調偵字第68號），提起上訴，本
院判決如下：
    主  文
原判決撤銷。
乙○○服用酒類，不能安全駕駛動力交通工具而駕駛，處有期徒
刑貳月。又駕駛動力交通工具肇事，致人受傷而逃逸，處有期徒
刑捌月。應執行有期徒刑玖月。緩刑參年。
    事  實
一、乙○○於民國94年11月15日晚間6時許，在臺中縣太平市921
    公園內飲用啤酒 ，於同日晚間7時許，已達於無法安全駕駛
    動力交通工具之程度 ，竟騎乘車牌號碼NQX-503號之重型機
    車，沿太平市○○路○段往興隆路方向直行 ，於同日晚間7
    時10分許，行經太平市○○路與興隆路口處，本應注意駕駛
    人駕駛車輛，應遵守道路交通號誌之指示，且依當時天候晴
    、夜間有照明、路面無障礙且視距良好等情形，並非不能注
    意，竟疏未注意及此，於紅燈禁止通行號誌下，逕行通過，
    遂與丙○○所駕駛車牌號碼XPP-669號之重型機車 （沿光興
    路往大里市方向行駛）發生碰撞，致丙○○受有第五腰椎椎
    弓解離、背部挫傷併下背痛之傷害（傷害部分業據告訴人丙
    ○○撤回告訴，經臺灣臺中地方法院判決公訴不受理）。乙
    ○○見肇事後，因懼怕警方察覺酒後駕車之情事，竟未停留
    在現場對丙○○為必要之救護措施，反而加速駕車逃離現場
    。嗣經路人報警處理並將受傷之丙○○送醫救治，乙○○於
    當日晚間7時40分許 ，在臺中縣太平市○○路19-2號前經警
    查獲，並測得呼氣酒精濃度為每公升0.52毫克。
二、案經被害人丙○○訴由臺中縣警察局霧峰分局報告臺灣臺中
    地方法院檢察署檢察官偵查起訴。
    理  由
一、訊據被告乙○○對於上開犯行，均已坦承不諱，核與告訴人
    丙○○指訴之情節相符，復有刑法第185條之3案件測試觀察
    紀錄表、道路交通事故調查報告表 、現場圖各1份及照片10
    張 、臺中縣警察局舉發違反道路交通管理事件通知單影本1
    件 、國軍臺中總醫院附設民眾診療服務處診斷證明書1張，
    附卷可稽。且查：
  (一)按服用酒類不能安全駕駛動力交通工具之認定，參考德國、
    美國之認定標準，對於酒精濃度呼氣已達每公升0.55毫克或
    血液濃度達百分之0.11以上，肇事率為一般正常人之十倍，
    應認為已達不能安全駕駛之標準 （法務部88年5月18日88年
    法檢字第1669號函參照），被告為警查獲當時測得呼氣酒精
    濃度雖為每公升0.52毫克，然人體內酒精含量由開始飲酒時
    的0%，依飲酒量逐漸累積增加，在完成飲酒時體內酒精含量
    達到最高，隨後即依代謝率逐漸代謝，至於體內酒精含量倒
    推計算代謝率 ，依交通部運輸研究所於77年8月間針對國人
    進行實驗研究指出為每小時每公升0.0628毫克。查被告於94
    年11月15日晚間7時許喝酒後 ，即駕駛上開重型機車返家，
    於同日晚間7時40分肇事後測得之酒測值為0.52毫克 ，此有
    酒精濃度測試單在卷足憑，則自被告駕車至進行酒精測試已
    有40分鐘，依前揭國人體內酒精含量之代謝率計算，被告於
    駕車之始體內所含酒精濃度應已達每公升0.5619毫克（計算
    式為0.52mg/L+0.0628約2/3小時=0.5619mg/L） ，其駕駛車
    輛之注意能力，已因飲酒而較平日為低，且發生事故，顯已
    達不能安全駕駛動力交通工具之程度甚明，是被告此部分之
    自白與事實相符。
  (二)次按汽車駕駛人駕駛汽車肇事致人受傷或死亡，應即採取救
    護或其他必要措施，並向警察機關報告，不得駛離或逃逸，
    道路交通管理處罰條例第62條第1項定有明文 。又因道路交
    通事故之發生，常非於己之鄰親家里，時有告救不能情事，
    乃科以肇事者須即採取救護或其他必要措施，並應向警察機
    關報告之法定義務，以防因就醫延誤致生無謂傷亡，並俾得
    通知傷亡者家屬到場，以明責任，是凡肇事人於行車肇事致
    人受傷或死亡，未即採取救護或其他必要措施，並向警察機
    關報告，即駕車逃逸者，均應依該規定處罰，至其嗣後是否
    受刑事訴追及已否與被害人達成民事和解，賠償損失，對其
    應受處罰乙節，並不生影響。職是之故，汽車駕駛人駕駛汽
    車肇事，不論其責任之歸屬為何，即有義務留在肇事現場，
    採取救護或其他必要措施，並向警察機關報告，以維護他人
    之生命與其他用路人之交通安全。其立法目的，既係促使駕
    駛人於肇事致死傷後，能對被害人即時救護，報告警察機關
    ，以減少死傷，是該罪之成立祇以行為人有駕駛動力交通工
    具肇事，致人死傷而逃逸之事實為已足，至行為人之肇事有
    否過失，則非所問（最高法院92年度台上字第4468號判決參
    照）。本件被告駕駛車輛撞擊告訴人丙○○致其人車倒地，
    且對告訴人當場受有傷害已有認識，其竟未採取救護或其他
    必要措施，並向警察機關報告，即逕行駕車離去嗣經警循線
    查獲，其肇事逃逸已甚灼然。
  (三)綜上所述，本件事證明確，被告犯行，均堪認定。
二、按刑法於民國94年2月2日經總統令修正公布，於95年7月1日
    施行，被告行為後法律有變更，依修正後刑法第2條第1項前
    段規定，應適用行為時之法律。核被告乙○○所為，係犯刑
    法第185條之3之酒後不能安全駕駛動力交通工具而駕駛罪、
    刑法第185條之4之駕駛動力交通工具肇事致人受傷而逃逸罪
    。被告所犯上開二罪間，犯意各別，罪名互異，應予分論併
    罰。原審以被告罪證明確，予以論罪科刑，併予諭知緩刑三
    年，固非無見。惟查刑法修正後，依修正後刑法第2條第1項
    前段之規定，原則上固應適用修正前之法律，惟關於緩刑方
    面，最高法院95年第八次刑事庭會議決議：「犯罪在新法施
    行前，新法施行後，緩刑之宣告，應適用新法第74條之規定
    。」原審未注意及此，仍依修正前刑法第74條之規定諭知緩
    刑，自有未合。檢察官之上訴，為有理由，應予撤銷改判。
    爰審酌被告之酒醉程度及酒醉後已不能安全駕駛，仍不顧公
    眾之安危，貿然駕車，造成他人受傷，肇事後棄被害人於不
    顧，及被告素行，犯後坦承犯行，並已與被害人達成和解，
    此經被害人具狀陳明在卷，犯後態度尚佳等一切情狀，分別
    量處如主文第二項所示之刑，並定其應執行之刑。末查被告
    未曾因故意犯罪受有期徒刑以上刑之宣告，有臺灣高等法院
    被告前案紀錄表在卷可稽，其經此次教訓，當知警惕守法，
    應無再犯之虞，本院認其所宣告之刑，以暫不執行為適當，
    依最高法院95年度第八次刑事庭會議決議，適用修正後刑法
    第74條第1項第1款之規定，併予宣告緩刑三年，以啟自新。
據上論斷，應依刑事訴訟法第369條第1項前段、第364條、第299
條第1項前段，修正後刑法第2條第1項 、第74條第1項第1款、刑
法第185條之3、第185條之4、修正前刑法第51條第5款 ，判決如
主文。
本案經檢察官甲○到庭執行職務。
中    華    民    國    95    年    11  月    14      日
          刑事第十一庭  審判長法  官  陳  朱  貴
                              法  官  胡  文  傑
                              法  官  郭  同  奇
上列正本證明與原本無異。
肇事逃逸部分得上訴。
酒後駕車部分不得上訴。
如不服本判決應於收受送達後十日內向本院提出上訴書狀，其未
敘述上訴之理由者並得於提起上訴後十日內向本院補提理由書（
均須按他造當事人之人數附繕本）。
                              書記官  康  孝  慈
中    華    民    國    95    年    11  月    16      日
附錄論罪科刑法條
刑法第185條之3
服用毒品、麻醉藥品、酒類或其他相類之物，不能安全駕駛動力
交通工具而駕駛者，處一年以下有期徒刑、拘役或三萬元以下罰
金。
刑法第185條之4
駕駛動力交通工具肇事，致人死傷而逃逸者，處六月以上五年以
下有期徒刑。
                                                      Ａ


司法院資訊處製作；財團法人民間司法改革基金會備份。
